【裁判字號】    91,簡,449
【裁判日期】    920627
【裁判案由】    違反海關緝私條例
【裁判全文】
臺北高等行政法院判決                              九十一年度簡字第四四九號
    原      告  甲○○○○
    代  表  人  乙○○
    訴訟代理人  丁○○
    被      告  財政部基隆關稅局
    代  表  人  洪啟清（局長）
    訴訟代理人  黃運祥
                丙○○
右當事人間因違反海關緝私條例事件，原告不服財政部中華民國九十一年三月十九日
台財訴字第０九一０００四六七九號訴願決定，提起行政訴訟，本院判決如左：
    主  文
原告之訴駁回。
訴訟費用由原告負擔。
    事  實
一、事實概要：
    原告於民國（下同）九十年八月二十九日受訴外人首立企業股份有限公司 (以下
    稱首立公司)委託，向被告申報進口化學品乙批（報單號碼：第AW／BC／九０／
    WB 七三／二０七四號），並於辨理分估前向被告報備誤繕貨物幣別，嗣經被告
    初查以實際應徵與原申報應徵稅差新台幣（下同）四、二七四元，乃依海關緝私
    條例第四十一條第四項規定處以罰鍰六、０００元。原告不服，申請復查結果，
    未獲變更，提起訴願，經遭駁回，遂提起行政訴訟。
二、兩造聲明：
  (一)原告聲明：
    訴願決定及原處分均撤銷。
  (二)被告聲明：
    1.駁回原告之訴。
    2.訴訟費用由原告負擔。
三、兩造之陳述：
  (一)原告主張之理由：
    原告連線申報進口後發覺幣別應為英鎊而誤申報為美金，因原告向海關遞送報單
    前，即連同報備書一齊向海關申請更正幣別，而海關亦尚未收單、分估核定進口
    稅額，故並無足以影響稅捐徵收者之情事。而海關緝私條例第四十一條規定「報
    關行向海關遞送報單，對於貨物之重量、價值、數量、品質或其他事項為不實記
    載‧‧‧第一項不實記載情節輕微，且係錯誤所致，而足以影響稅捐徵收者‧‧
    ‧」。是以依照海關緝私條例四十一條規定，海關分估審核並核發稅費繳納証後
    ，發現幣別申報錯誤，才有足以影響稅捐徵收之事實。
  (二)被告主張之理由：
    1.按報關行向海關遞送報單，對於貨物之重量、價值、數量、品質或其他事項，
      為不實記載，情節輕微，係因錯誤所致，而足以影響稅捐徵收者，處二千元以
      上一萬元以下罰鍰，為海關緝私條例第四十一條第四項所明訂。又「按報關行
      接受委託辦理報關、納稅等手續，應切實遵守報關行設置辦法相關規範，以盡
      善良管理人之注意義務，此觀海關緝私條例第四十一條立法理由：‧‧‧且報
      關行之申報事項不符雖係出於疏忽所致，但仍宜酌處罰鍰，以示儆戒，旨在課
      以報關行應盡的注意義務，立意甚明。」亦經財政部八十九年九月十四日台財
      關第Ｚ○○○○○○○○○號函釋有案。本案原告因作業疏失，致有漏稅情事
      ，被告因據論處，於法洵無不合。
    2.本案業經原告以電腦連線報關，依海關通關自動化實施辦法第九條規定，連線
      業者連線傳輸後，視為已申報，雖原告於海關發覺前以書面向海關報備，惟經
      被告查核，其原申報有漏稅行為，依前揭財政部函釋意旨，原告申報之事項雖
      出於疏忽所致，仍宜酌處罰鍰，以使原告切實遵守行為時報關行設置管理辦法
      （業已修正為報關業設置管理辦法）相關規範，並盡善良管理人之注意義務，
      是被告依前揭法條規定及函釋意旨據以論處，並無違誤。又因本案係原告主動
      報備，被告處以法定最低罰鍰，已屬從寬處理。
    理  由
一、本件訴訟繫屬中，被告之代表人由朱恩烈變更為洪啟清，茲據其聲明承受訴訟，
    核無不合，應予准許。合先敘明。
二、按報關行向海關遞送報單，對於貨物之重量、價值、數量、品質或其他事項，為
    不實記載，情節輕微，且係因錯誤所致，而足以影響稅捐徵收者，處二千元以上
    一萬元以下罰鍰，為海關緝私條例第四十一條第四項、第一項所明定。本規定所
    稱「足以影響稅捐徵收」，係指報關行向海關遞送之報單，對於貨物之重量、價
    值、數量、品質或其他事項有錯誤之記載，依該記載之內容，客觀上足以導致稅
    額之計算（減少），並不以實際上已發生稅捐徵收減少為要件。又海關通關自動
    化實施辦法第九條第一項規定：「連線業者之連線申報，在輸入通關網路，經電
    腦之檔案予記錄時，視為已到達海關……」。
三、本件原告於九十年八月二十九日受首立公司委託，以連線傳輸方式向被告申報進
    口化學品乙批（報單號碼：第AW／BC／九０／WB七三／二０七四號），其中誤將
    貨物幣別英鎊繕為美金之事實，為兩造所不爭執，並有進口報單附原處分卷為證
    。依上開貨物幣別英鎊繕為美金之錯誤記載，客觀上足以導致實際應徵與原申報
    應徵稅額相差四、二七四元，此亦為原告所不爭執，原告雖於辨理分估前向被告
    報備誤繕貨物幣別，而事實上未發生稅捐徵收減少之效果，惟依首揭說明，原告
    之傳輸申報內容有所錯誤，客觀上足以導致稅額之計算（減少），仍構成海關緝
    私條例第四十一條第四項、第一項之處罰要件。原告主張其於辨理分估前即申請
    報備誤繕貨物幣別，應無「足以影響稅捐之徵收‧‧‧」云云，並不足採。從而
    ，原處分以原告主動事前報備，情節輕微，依海關緝私條例第四十一條第四項規
    定，處以法定最低額度六、０００元（銀元二、０００元所折合），並無違法。
    訴願決定予以維持，亦無不合。原告訴請撤銷，為無理由，應予駁回。
四、據上論結，本件原告之訴為無理由，爰依行政訴訟法第二百三十六條、第九十八
    條第三項前段，判決如主文。
中      華      民      國    九十二    年      六      月    二十七    日
                              臺 北 高 等 行 政 法 院   第 三 庭
                                                      法  官  吳東都
右為正本係照原本作成。
本件以訴訟事件所涉及之法律見解具有原則性者為限，始得於本判決送達後二十日
內向本院提出上訴狀並表明上訴理由，如已於本判決宣示後送達前提起上訴者，應
於判決送達後二十日內補具上訴理由（均按他造人數附繕本），且經最高行政法院
許可後方得上訴。
中      華      民      國    九十二    年      六      月     三十     日
                                                      書記官  李金釵


司法院資訊處製作；財團法人民間司法改革基金會備份。
